【裁判字號】    88,訴,561
【裁判日期】    890118
【裁判案由】    毒品危害防制條例
【裁判全文】
臺灣士林地方法院刑事判決                          八十八年度訴字第五六一號
    公  訴  人  臺灣士林地方法院檢察署檢察官
    被      告  丙○○
    選任辯護人  邱朝象
    被      告  乙○○
    選任辯護人  吳志勇
                潘曉真
右列被告因違反毒品危害防制條例案件，經檢察官提起公訴（八十八年度偵字第二○
八八號），本院判決如左：
    主  文
丙○○轉讓第二級毒品，處有期徒刑柒月。扣案之第二級毒品安非他命壹包（鑑餘淨
重壹點肆柒肆伍公克）沒收銷燬之。
乙○○轉讓第二級毒品，處有期徒刑陸月，緩刑年。扣案之第二級毒品安非他命壹
包（鑑餘淨重零點陸肆陸公克）沒收銷燬之。
    事  實
一丙○○基於轉讓毒品之犯意，於民國八十八年二月五日凌晨五、六時許，在臺北市
  南港區○○路○段二○八巷十號甲○○○住處，無償轉讓施用一次份量之第二級毒
  品安非他命予甲○○○施用（甲○○○施用第二級毒品安非他命犯行，另案送觀察
  、勒戒）。另乙○○於八十八年二月五日晚間，自不詳年籍姓名綽號「阿青」之成
  年男子無償取得安非他命一包後，除供己施用外（乙○○施用第二級毒品安非他命
  犯行，另案送觀察、勒戒），旋基於轉讓毒品之犯意，於同年月六日下午一時三十
  分許，在臺北市○○區○○路三段十六巷一弄十一號四樓丙○○之住處，無償轉讓
  第二級毒品安非他命一包予丙○○（丙○○施用第二級毒品安非他命犯行，另案送
  觀察、勒戒）。嗣八十八年二月六日下午四時許，經警持檢察官搜索票前往丙○○
  上開住處實施搜索，扣得丙○○所有之第二級毒品安非他命一包（鑑餘淨重一．四
  七四五公克）、專供施用毒品器具吸食器二組、玻璃燈泡一個（內有安非他命殘渣
  ，量微無法析離秤重），並循線於同日晚間十時，在臺北縣汐止市○○街一二八巷
  七弄十號前查獲乙○○，隨即在臺北縣汐止市○○街一二八巷七弄十號二樓乙○○
  住處，扣得乙○○所有之第二級毒品安非他命一包（鑑餘淨重○．六三四六公克）
  、專供施用毒品器具吸食器一組，而發現上情。
二案經臺北縣警察局汐止分局報告臺灣士林地方法院檢察署檢察官偵查起訴。
    理  由
一被告乙○○部分：
  訊據被告乙○○對於右揭時地轉讓第二級毒品予丙○○之犯行坦承不諱（參見偵查
  卷宗第五十二頁背面、本院八十八年十月二十一日訊問筆錄、八十九年一月十三日
  審判筆錄），核與共同被告丙○○供述情節大致相符（參見偵查卷第十八頁背面、
  本院八十八年十一月十一日訊問筆錄）。又共同被告丙○○為警查獲後，採尿送驗
  結果確呈甲基安非他命陽性反應，此外，扣案被告吳榮豐所有之顆粒一袋，顆粒中
  亦含有甲基安非他命成分，淨重○．六九八○公克、取樣鑑析用罄○．○六三四公
  克、鑑餘淨重○．六三四六公克，有憲兵司令部刑事鑑識中心八十八年三月五日
  綱得字第○二九七五號鑑驗通知書在卷足參。被告乙○○及共同被告丙○○於警局
  初訊時，雖均供承被告乙○○有向丙○○收取對價，惟被告二人均於檢察官偵查中
  及本院訊問時翻異其詞（參見偵查卷第六十頁背面、本院八十八年十月二十一日、
  同年十一月十一日訊問筆錄），復查無其他積極證據足認被告乙○○有營利之意圖
  及事實，自難以被告二人於警局初訊時有瑕疵之自白，遽認被告乙○○有販賣毒品
  之犯行。另共同被告丙○○供稱：被告乙○○於八十七年十二月間，亦曾轉讓第二
  級毒品安非他命予伊一次云云，惟按，共同被告所為不利於己之供述，固得採為其
  他共同被告犯罪之證據，惟此項不利之供述，仍應調查其他必要之證據，以察是否
  與事實相符，自難專憑此項供述，為其他共同被告犯罪事實之認定（最高法院三十
  一年上字第二四二三號判例參照）；經查，被告乙○○於八十七年十二月間轉讓毒
  品之犯行，除共同被告丙○○單一之指述外，查無其他補強證據足認與事實相符，
  尚難認定此部分之犯罪事實。是被告乙○○之自白與事證相符，其轉讓毒品之犯行
  堪以認定，應依法論科。
二被告丙○○部分：
  訊據被告丙○○矢口否認右揭轉讓第二級毒品安非他命予甲○○○犯行，辯稱：伊
  未曾提供或販售安非他命予甲○○○，查獲當日伊甫服用安眠藥且毒癮發作，意識
  不清，故在警局初訊時自白有販賣毒品之犯行，復於八十八年二月七日內勤檢察官
  訊問時供承曾轉讓毒品予甲○○○，上開供述均屬不實云云。惟查：(一)被告丙○○
  確曾於八十八年二月四、五日凌晨，在甲○○○住處，見甲○○○狀似勞累，遂無
  償轉讓施用一次份量之第二級毒品安非他命予甲○○○等情，業據甲○○○到庭結
  證屬實（參見本院八十八年十月二十一日訊問筆錄），核與被告丙○○於警局初訊
  時自白：「我昨天（八十八年二月五日）才拿給她一公克，是（新臺幣）二千元，
  但還沒有拿錢」（參見偵查卷第八頁背面）及檢察官偵訊時供承：「我是送給她（
  指甲○○○）」（參見偵查卷第五十二頁背面）」等語大致相符；(二)被告丙○○雖
  辯稱：上開供詞係於意識不清之情形下所為云云，且被告丙○○於八十八年二月六
  日下午四時許為警查獲前，狀似精神狀態有異等情，亦據證人吳建誼證述綦詳（參
  見本院八十八年十二月二日訊問筆錄），然被告丙○○遭移送臺灣士林地方法院檢
  察署後，檢察官於同年月七日下午二時三十五分訊畢，距查獲時間已超過二十二小
  時，且其針對重要案情，尚能翻異警局初訊之供詞而置辯，顯非處於意識不清狀態
  ，其於內勤檢察官偵訊時所為之自由供述，難認有何瑕疵可言；(三)參以被告丙○○
  以「伯母」尊稱甲○○○，二人係多年舊識，至今仍有交往，並無仇隙或交惡，此
  分據被告丙○○及證人甲○○○敘明，甲○○○應無捏詞誣陷被告丙○○之理；(四)
  又證人甲○○○為警查獲後，採尿送驗結果確呈甲基安非他命陽性反應，此外，查
  獲丙○○所有之顆粒各一袋，顆粒中亦含有甲基安非他命成分，淨重一．五二一七
  公克、取樣鑑析用罄○．○四七二公克、鑑餘淨重一．四七四五公克，此有憲兵司
  令部刑事鑑識中心八十八年三月五日綱得字第○二九七五號鑑驗通知書在卷足參
  。是被告丙○○所辯，顯係事後卸責狡飾之詞，妥不足採。(五)至公訴人認被告丙○○販賣安非他命予甲○○○，無非以被告丙○○於警局初訊時之自白及通訊監察之
  電話譯文為據，惟按，被告之自白，不得作為有罪判決之唯一證據，仍應調查其他
  必要之證據，以察是否與事實相符，刑事訴訟法第一百五十六條第二項定有明文；
  經查，被告丙○○事後已翻異前詞，而證人甲○○○始終否認有交付對價予丙○○
  ，且觀諸電話譯文所載，被告丙○○與甲○○○既無講明交易內容，亦無就交易條
  件達成共識（參見偵查卷第二十五頁），此外，復無其他補強證據足以證明被告丙○○於警局初訊時之自白與事實相符，要難徒憑被告丙○○前後矛盾之供述，遽認
  其有販賣毒品之犯行。事證明確，被告丙○○轉讓毒品之犯行堪以認定，亦應依法
  論科。
三核被告丙○○、乙○○所為，均係犯毒品危害防制條例第八條第二項之轉讓第二級
  毒品罪。公訴人雖認被告係犯同法第四條第二項之販賣第二級毒品罪嫌。惟按，毒
  品危害防制條例上所稱「販賣」，必須行為人主觀上有營利為目的之意思，客觀上
  又有販入或賣出或二者兼而有之行為其構成要件，倘若行為人主觀上無營取利益之
  意思，或無償讓與、或以買進之原價、或低於原價有償讓與，因與「販賣」之構成
  要件不相符合，仍難逕繩以販賣之罪（最高法院八十三年度臺上字第五二三七號判
  決意旨參照）；茲被告二人均係無償轉讓毒品予他人而未收取對價，已如前述，公
  訴意旨漏未斟酌此點，而認被告二人均係犯販賣第二級毒品之罪，尚有未洽，惟其
  基本事實同一，本院自應予審理，並變更起訴法條。被告二人於轉讓前非法持有安
  非他命之低度行為，應為其轉讓之高度行為所吸收，不另論罪。爰審酌被告二人均
  未滿二十歲，年輕識淺，無償轉讓毒品予舊識，惟犯罪對國民健康危害至鉅，被告
  乙○○坦承犯行、深表悔悟，犯罪後態度尚稱良好，查獲其所有之毒品數量較少，
  犯罪情節較輕，而被告丙○○犯罪後仍狡詞置辯，查獲其所有之毒品數量較多，犯
  罪情節較重，及渠等犯罪動機、目的、手段、犯罪所得利益等一切情狀，分別量處
  如主文所示之刑。查被告乙○○前未曾受有期徒刑以上刑之宣告，有卷附本院被告
  全國前案紀錄表可按，年輕識淺，即將入學就讀，犯罪後坦承犯行、深具悔意，因
  一時失慮誤觸刑章，經此起訴審判，當知所警惕，信無再犯之虞，本院認所宣告之
  刑以暫不執行為適當，併諭知緩刑三年，以啟自新。扣案丙○○所有之第二級毒品
  安非他命一包（鑑餘淨重一．四七四五公克）、乙○○所有之第二級毒品安非他命
  一包（鑑餘淨重○．六三四六公克）均係查獲之毒品，爰依毒品危害防制條例第十
  八條第一項前段規定宣告沒收，並銷燬之。至扣案之專供施用毒品器具吸食器二組
  、玻璃燈泡一個（內有安非他命殘渣，量微無法析離秤重）、乙○○所有之吸食器
  一組，因與本案轉讓毒品無涉，宜由檢察官另行為適法處理。
四公訴意旨另以：被告丙○○基於意圖營利之概括犯意，自八十七年十二月初起，在
  臺北市○○路○段二○八巷十號甲○○○住處，以每包新臺幣二千元至五千元不等
  之價格，販賣第二級毒品安非他命予甲○○○供其施用，因認被告丙○○此部分尚
  涉有違反毒品危害防制條例第四條第二項之販賣第二級毒品罪嫌。公訴人認被告丙○○有此部分犯行，無非以其警局初訊及內勤檢察官偵訊時之自白為唯一論據。訊
  據被告丙○○於本院訊問時堅決否認此部分之犯行，辯稱：伊並無販賣毒品予甲○○○等語。按被告之自白，不得作為有罪判決之唯一證據，仍應調查其他必要之證
  據，以察是否與事實相符，刑事訴訟法第一百五十六條第二項定有明文。經查，證
  人甲○○○除就前述八十八年二月五日被告丙○○轉讓毒品一次之犯行證述綦詳外
  ，餘皆否認之，此外，復無其他補強證據足資證明被告丙○○此部分之自白與事實
  相符，要難僅憑被告丙○○單一前後矛盾之自白，遽以認定此部分犯罪事實，公訴
  人認被告丙○○此部分涉有連續販賣毒品罪即有未合。然公訴意旨認此部分與前揭
  論罪科刑部分有連續犯裁判上一罪關係，爰不另為無罪之諭知，併此敘明。
據上論斷，應依刑事訴訟法第二百九十九條第一項前段、第三百條，毒品危害防制條
例第八條第二項、第十八條第一項前段，刑法第十一條前段、第七十四條第一款，判
決如主文。
本案經檢察官徐文豪到庭執行職務
中      華      民      國     八十九       年    一    月    十八      日
                                  臺灣士林地方法院刑事第四庭
                                          法  官  陳  玉  曆
右正本證明與原本無異。
如不服本判決，應於判決送達後十日內，向本院提出上訴狀。
                                          書記官  陳  鳳  嬌
中      華      民      國     八十九       年    一    月    二十五    日
附錄本案所犯法條全文：
毒品危害防制條例第八條第二項
  轉讓第二級毒品者，處六月以上五年以下有期徒刑，得併科新臺幣七十萬元以下罰
  金。


司法院資訊處製作；財團法人民間司法改革基金會備份。
